臺灣士林地方法院刑事判決　　　　　　　　　　　　　九十三年度訴字第四七０號
　　公　訴　人　臺灣士林地方法院檢察署檢察官
　　被　　　告　甲○○
右列被告因洗錢防制法案件，經檢察官提起公訴（九十三年度偵字第五五八九號），
本院經訊問被告後，被告為認罪之答辯，本院合議庭裁定由受命法官獨任以簡式審判
程序審理，並判決如左：
    主  文
甲○○幫助掩飾因自己重大犯罪所得財物，處有期徒刑月，如易科罰金，以佰元
折算壹日。緩刑貳年。所得財物新臺幣仟元沒收，如全部或一部不能沒收時，以其
財產抵償之。
    事  實
一、甲○○於民國九十二年十二月下旬間某日，由中國時報分類廣告得知有某年籍不
    詳成年男子欲收購他人銀行帳戶之存摺、提款卡，遂主動與該男子聯絡，該名男
    子要求甲○○提供存摺等物並給予報酬，然甲○○當時其並未應允。嗣於九十三
    年一月五日甲○○覓得新工作後，適該名男子主動以電話要約甲○○提供帳戶，
    甲○○因需款供日常生活花費，在能預見提供自己金融帳戶與不相識之人使用，
    可能係供他人掩飾因自己重大犯罪所得財物或財產上利益之用之情況下，仍不違
    背其本意，基於幫助他人掩飾因自己重大犯罪所得財物或財產上之利益之犯意，
    遂與該名男子約明，由甲○○提供其帳戶之存摺及提款卡後，以一個帳戶新臺幣
    （下同）三千元之代價售予該男子使用，議定後甲○○則於九十三年一月七日十
    六時許，與該男子約在臺北市○○○路○段與民生西路交叉口附近之７∣ＥＬＥ
    ＶＥＮ便利商店處碰面，將其所有於中華郵政股份有限公司臺北保安郵局︵以下
    簡稱保安郵局︶開立戶名為甲○○、帳號為00000000000000號之
    活期存簿儲金帳戶存摺、提款卡及印章交付予該名男子，並向該男子收取三千元
    之價金。該男子乃係某詐騙集團成員，平日即以詐欺為常業，遂於取得甲○○之
    存摺等物後，即由該詐欺集團某不詳姓名年籍自稱為渣打銀行或匯豐銀行之行員
    ，於九十三年一月八日二十時許，陸續打電話給乙○○、廖夢蘋等二人，向乙○
    ○、廖夢蘋二人謊稱其所有銀行之信用卡遭人盜刷，請渠等先向臺北縣政府樹林
    分局備案後，再將渠等帳戶內金錢先轉至另一個帳戶內保管等語，致使乙○○、
    廖夢蘋二人均陷於錯誤，遂依該名男子之指示，分至臺北市○○○路之高雄區中
    小企業銀行及新竹縣湖口鄉中興村附近超商之提款機，再由該名男子以手機指示
    乙○○、廖夢蘋二人操作提款機退轉帳之方法，因而受騙依詐騙集團指示將提款
    卡插入自動提款機後，輸入轉帳號碼及密碼，將乙○○帳戶內之二萬五千三百十
    四元及廖夢蘋帳戶內之十一萬零三百八十三元轉帳至甲○○前開保安郵局帳戶內
    ，該款於當日即為該詐欺集團提領殆盡。嗣經乙○○、廖夢蘋二人向銀行查詢後
    ，方知受騙，報警處理，並將甲○○前開保安郵局帳戶列為警示帳戶，嗣於九十
    三年二月六日十五時三十分許甲○○前往保安郵局辦理帳戶掛失時，經保安郵局
    經辦員吳燕芳報警，始循線查獲上情。
二、案經被害人乙○○、廖夢蘋二人訴由臺北市政府警察局大同分局報請臺灣士林地
    方法院檢察署檢察官偵查起訴。
    理  由
一、訊據被告對前揭時、地以一個帳戶三千元之代價將其所有之保安郵局第0000
    0000000000號帳戶之存摺、提款卡及印章出售予某年籍姓名不詳之成
    年男子供詐欺集團使用之犯罪事實坦承不諱（見本院九十三年十二月十九日訊問
    筆錄及九十三年十二月二十二日審判筆錄），而被害人乙○○、廖夢蘋因分別接
    獲詐騙集團電話，經該詐騙集團人員以右揭謊言欺瞞，使渠等陷於錯誤，而依詐
    騙集團之指示轉帳右揭金額至被告所出售之保安郵局帳戶中，於轉帳之日即為該
    詐欺集團提領殆盡等情，亦經被害人乙○○、廖夢蘋指述綦詳（見九十三年度偵
    字第五五八九號卷第二七頁至第三一頁、第四四頁至第四五頁、第六五頁），並
    有被告在保安郵局第00000000000000號帳戶之九十三年一月八日
    交易明細資料（見偵卷第二六頁）、乙○○於高雄區中小企業銀行自動櫃員機轉
    帳之交易明細表一紙（見偵卷第四七頁）附卷可稽，足徵被告之自白與事實相符
    ，堪予採信，是本件事證明確，應依法論科。
二、查本件被告係基於幫助之犯意，將前開帳戶提供予該年籍姓名不詳男子所屬之詐
    欺集團使用，而幫助該集團成員於為常業詐欺之犯行時，掩飾因自己重大犯罪所
    得財物之行為，是核被告所為，係犯刑法第三十條第一項、洗錢防制法第九條第
    一項之幫助掩飾因自己重大犯罪所得財物罪。被告迭於偵查時及本院審理時自白
    犯罪，應依洗錢防制法第九條第五項之規定，減輕其刑。又被告以幫助意思販賣
    其所有之存摺、金融卡及印章予該男子，供該男子所組織詐欺集團成員掩飾該集
    團因自己重大犯罪所得財物之犯行如前，係屬幫助犯，應依刑法第三十條第二項
    之規定，遞減輕其刑。爰審酌被告因需款花用而出售帳戶之犯罪動機、目的、手
    段、提供帳戶供他人掩飾犯罪所得，助長他人犯罪，增加查緝困難，且危害財產
    交易安全之犯罪所生損害，及犯罪後坦承犯行之態度等一切情狀，爰量處如主文
    第一項所示之刑。又被告前未曾受有期徒刑以上刑之宣告，有臺灣高等法院被告
    全國前案紀錄表在卷可憑，其因一時失慮，偶罹刑典，事後已坦承犯行，深具悔
    意，經此刑之宣告後，應知警惕而無再犯之虞，本院因認暫不執行其刑為當，予
    以宣告緩刑二年，用啟自新。末按犯洗錢防制法第九條之罪者，因犯罪所得財物
    或財產上利益，除應發還被害人或第三人者外，不問屬於犯人與否，沒收之。如
    全部或一部不能沒收時，追徵其價額或以其財產抵償之。所謂因犯罪所得財物，
    包括因犯罪取得之報酬在內，同法第十二條第一項、第四條第二款分別定有明文
    。又刑法或其特別法所謂追徵其價額，必限於所得為金錢以外之其他財物，因無
    法追繳，使其繳納與原財物相當之價額，以替代原財物之追繳者，始有追徵其價
    額之必要；如犯罪所得財物為金錢，即不生追徵價額之問題，而應以其財產抵償
    之，最高法院九十年度臺上字第一一九五號判決意旨參照，是被告出售前述帳戶
    所得之三千元報酬，應依前開規定予以沒收，如全部或一部不能沒收時，以其財
    產抵償之。
據上論斷，應依刑事訴訟法第二百七十三條之一第一項、第二百九十九條第一項前段
、洗錢防制法第二條第一款、第九條第一項、第五項後段、第十二條第一項，刑法第
十一條前段、第三十條第一項、第二項、第四十一條第一項前段、第七十四條第一款
，罰金罰鍰提高標準條例第二條，判決如主文。
本案經檢察官謝榮林到庭執行職務。
中　　　華　　　民　　　國　　九十三　　年　　 十二 　　月　　三十一　　日
                                    臺灣士林地方法院刑事第四庭
                                            法  官  高雅敏
右正本證明與原本無異。
如不服本判決，應於判決送達後十日內，向本院提出上訴狀。
                                            書記官  丁梅芬
中　　　華　　　民　　　國　　九十三　　年　　 十二 　　月　　三十一　　日
附錄本案論罪科刑法條全文：
洗錢防制法第二條：
本法所稱洗錢，係指下列行為：
一、掩飾或隱匿因自己重大犯罪所得財物或財產上利益者。
二、掩飾、收受、搬運、寄藏、故買或牙保他人因重大犯罪所得財物或財產上利益者
    。
洗錢防制法第九條：
犯第二條第一款之罪者，處五年以下有期徒刑，得併科新臺幣三百萬元以下罰金。
犯第二條第二款之罪者，處七年以下有期徒刑，得併科新臺幣五百萬元以下罰金。
以犯前二項之罪為常業者，處三年以上十年以下有期徒刑，得併科新臺幣一百萬元以
上一千萬元以下罰金。
法人之代表人、法人或自然人之代理人、受雇人或其他從業人員，因執行業務犯前三
項之罪者，除處罰行為人外，對該法人或自然人並科以各該項所定之罰金。但法人之
代表人或自然人對於犯罪之發生，已盡力監督或為防止行為者，不在此限。
犯前四項之罪，於犯罪後六個月內自首者，免除其刑；逾六個月者，減輕或免除其刑
；在偵查或審判中自白者，減輕其刑。
